【裁判字號】    98,交上易,157
【裁判日期】    980902
【裁判案由】    過失傷害
【裁判全文】
臺灣高等法院刑事判決               98年度交上易字第157號
上  訴  人  臺灣臺北地方法院檢察署檢察官
被      告  乙○○
選任辯護人  鄧翊鴻律師
上列上訴人因被告過失傷害案件，不服臺灣臺北地方法院97年度
交易字第745號，中華民國98年5月14日第一審判決（起訴案號：
臺灣臺北地方法院檢察署97年度偵字第24971號）， 提起上訴，
本院判決如下：
    主  文
上訴駁回。
    事實及理由
一、本案經本院審理結果，認第一審以公訴人所提證據，不足以
    證明被告乙○○有何過失傷害犯行，被告犯罪不能證明，所
    為無罪之諭知，核無不當，應予維持，並引用第一審判決書
    記載之證據及理由（如附件）。
二、檢察官上訴意旨以：被告犯行業據告訴人指訴歷歷，告訴人
    之機車為停止線前第一部車，若被告行進方向之燈號係剛由
    黃燈轉紅燈，被告即有闖紅燈之行為，自有可能未受傷害，
    原審逕以被告未受傷害即認被告無罪，實有未當，為此提起
    上訴，請求撤銷原判決，另為適當之判決等語。惟查：原審
    業已詳敘認定被告並無過失傷害犯行之依據綦詳。公訴人猶
    執被告行進方向之燈號由黃燈轉紅燈即有闖紅燈之行為為由
    ，提起上訴。惟依本件道路交通事故現場圖及調查報告表觀
    之，被告騎乘機車沿萬大路東往西方向進入艋舺大道交岔路
    口至肇事地點，必須先通過艋舺大道北向四車道、中央分隔
    島及南向五車道，倘被告確有闖紅燈之行為，衡諸案發當時
    為夜間二十時四十分許之龐大車流量，被告於駛抵肇事地點
    之南向第四車道前，早為北或南向車道雙向車流所撞及；而
    被告迭次於偵查、原審及本院審理時均一致供稱：伊沿臺北
    市○○區○○路由東往西行駛，行經該路段與艋舺大道交岔
    路口... 伊當時通過路口時，伊是綠燈直行，通過停止線後
    才變成黃燈，伊行到快康定路口時，停在斑馬線上的告訴人
    才突然衝出來等語明確（見他字卷第七八至七九頁，原審卷
    第二三至二四頁、第六十七頁背面，本院九十八年七月二日
    準備程序筆錄第二頁），告訴人甲○○於偵查中亦具結證稱
    ：被告是先搶黃燈進入路口等語（見偵查卷第十五頁），則
    被告顯非闖紅燈，且被告自萬大路穿越艋舺大道之九線道大
    路口後，猶能安全通過抵達之南向第四車道，應可確信艋舺
    大道之交通號誌於被告行進間應仍處於紅燈時向，車輛猶靜
    止停等於停止線後方，被告始能安全通過，足認被告於進入
    交岔路口之停止線前，係遵循交通號誌之綠燈指示往前行進
    ，僅因該路口實較一般路面寬闊，被告未能確實掌握綠燈剩
    餘秒數，導致越過路口停止線後，燈號始由綠轉黃，並於完
    全通過路口前已完全轉換為紅燈。綜上，公訴人所指被告有
    闖紅燈之行為，既未能提出具體事證以明其實，且原判決亦
    未以被告是否受有傷害做為是否闖紅燈之論斷依據，公訴人
    空言指摘，顯屬無稽。公訴人既未能提出具體事證證明被告
    有何未遵守交通號誌、未注意車前狀況或其他肇致本案事故
    發生之過失行為，亦無其他積極事證證明被告何過失傷害之
    犯行，自應為被告無罪之諭知。
三、原審以被告犯罪不能證明，而為無罪之諭知，核無違誤，檢
    察官循告訴人之請，提起上訴，指摘原判決不當，為無理由
    ，應予駁回。
據上論斷，應依刑事訴訟法第三百六十八條、第三百七十三條，
判決如主文。
本案經檢察官周志榮到庭執行職務。
中    華    民    國    98    年    9     月    2     日
                  刑事第九庭審判長法  官  陳貽男
                                  法  官  許宗和
                                  法  官  何信慶
以上正本證明與原本無異。
不得上訴。
                                  書記官  王泰元
中    華    民    國    98    年    9     月    2     日
附件：
臺灣臺北地方法院刑事判決             97年度交易字第745號
公  訴  人  臺灣臺北地方法院檢察署檢察官
被      告  乙○○  男  62歲（民國○○年○月○○日生）
                    身分證統一編號：Ｚ000000000號
                    住臺北市○○區○○路124號1樓
選任辯護人  鄧翊鴻律師
上列被告因過失傷害案件，經檢察官聲請以簡易判決處刑（九十
七年度偵字第二四九七一號），本院受理後（九十七年度北交簡
字第二○三六號），認不宜以簡易判決處刑，改依通常程序審理
，判決如下：
    主  文
乙○○無罪。
    理  由
一、聲請簡易判決處刑意旨略以：被告乙○○於民國九十七年一
    月五日二十時四十分許，駕駛車牌號碼ＢＬＩ－二三二號重
    型機車，沿臺北市○○區○○路由東往西行駛，行經該路段
    與艋舺大道交岔路處時，原應注意車輛行駛應注意車前狀況
    ，採取必要之安全措施，而依當時情形觀之，又無不能注意
    之情事，竟疏未注意，撞擊行經該路口，由告訴人甲○○所
    駕駛車牌號碼ＧＤＪ－七四九號重型機車，致使甲○○因人
    車倒地，受有左脛腓骨骨折（聲請簡易判決處刑書贅載頭部
    ）之傷害。因認被告乙○○涉犯刑法第二百八十四條第一項
    前段之過失傷害罪嫌等語。
二、按犯罪事實應依證據認定之，無證據不得認定其犯罪事實。
    又不能證明被告犯罪者，應諭知無罪之判決，刑事訴訟法第
    一百五十四條第二項、第三百零一條第一項分別定有明文。
    再按，事實之認定，應憑證據，如未能發現相當證據，或證
    據不足以證明，自不能以推測或擬制之方法，為裁判基礎；
    且認定不利於被告之事實須依積極證據，苟積極證據不足為
    不利於被告事實之認定時，即應為有利於被告之認定；另認
    定犯罪事實所憑之證據，雖不以直接證據為限，間接證據亦
    包括在內，然無論直接證據或間接證據，其為訴訟上之證明
    ，須於通常一般之人均不致有所懷疑，而得確信其為真實之
    程度者，始得據之為有罪之認定，倘其證明尚未達到此一程
    度，而有合理之懷疑存在，無從使事實審法院得有罪之確信
    時，即應由法院為諭知被告無罪之判決（最高法院四十年臺
    上字第八六號、三十年上字第八一六號、七十六年臺上字第
    四九八六號判例參照）。再按告訴人之告訴，係以使被告受
    刑事訴追為目的，是其陳述是否與事實相符，仍應調查其他
    證據以資審認；又被害人之陳述如無瑕疵，且就其他方面調
    查又與事實相符，固足採為科刑之基礎，倘其陳述尚有瑕疵
    ，而在未究明前，遽採為論罪科刑之根據，即難認為適法，
    此亦有最高法院五十二年臺上字第一三○○號、六十一年臺
    上字第三○九九號判例意旨可資參照。
三、本件公訴人認被告乙○○涉犯過失傷害罪嫌，無非係以證人
    即告訴人甲○○之指訴（他卷第十五頁至第十六頁、第六一
    頁至第六三頁，本院卷第六六頁至第七十頁參照）、臺北市
    聯合醫院和平院區（下稱和平醫院）診斷證明書（他卷第六
    頁參照）、道路交通事故現場圖、調查報告表(一)(二)及車損照
    片十張（他卷第四八頁、第五二頁至第六十頁參照）等件資
    為論據。
四、證據能力之認定：
  (一)茲就被告及其選任辯護人表示爭執之證據，即告訴人甲○○
    於警詢及偵訊時之指訴以及車損照片十張是否具有證據能力
    ，論述如下：
  1.證人即告訴人甲○○於九十七年七月十五日警詢時之證述，
    為被告以外之人於審判外之言詞陳述，依刑事訴訟法第一百
    五十九條第一項之規定，原則上本不具證據能力；惟其已於
    本院九十八年四月三十日審理時，基於證人地位、經合法具
    結、並在賦予被告乙○○對質詰問機會之情形下為證述（本
    院當日審判筆錄參照），則其所為上開證述，即因其在本件
    公判庭至本院作證，而取得證據能力。又其於九十七年六月
    三十日偵訊時之證述，係於偵查中基於證人地位，經合法具
    結，向檢察官所為之陳述，且無顯有不可信之情況，依刑事
    訴訟法第一百五十九條之一第二項之規定，具有證據能力。
  2.車損照片十張係臺北市政府警察局萬華分局交通分隊員警因
    原拍攝之照片檔案業已遺失，而於九十七年三月八日徵得被
    告及告訴人同意後補拍之，有臺北市政府警察局交通警察大
    隊九十七年三月十九日北市警交大事字第０九七三０九七九
    三００號函在卷可參（他字卷第七、八頁參照），足見此應
    為實施刑事訴訟程序之公務員依據法定程序取得之證據，而
    具有證據能力。
  (二)至本判決下列所引用之其他各項證據方法之證據能力，公訴
    人、被告及選任辯護人於本院準備程序及審判期日均未予爭
    執，且迄至言詞辯論終結前亦未再聲明異議（本院九十八年
    四月三十日審判筆錄參照），本院審酌該等陳述作成時之情
    況，並無不宜作為證據之情事，依刑事訴訟法第一百五十九
    條之五之規定，自得作為證據，併此敘明。
五、被告之辯解：
    被告乙○○固坦承於上揭時、地，騎乘車牌號碼ＢＬＩ－二
    三二號重型機車，與告訴人騎乘之車牌號碼ＧＤＪ－七四九
    號重型機車發生車禍，致告訴人受有上揭傷害之事實，惟堅
    決否認有何過失傷害之犯行，辯稱：我通過萬大路與艋舺大
    道交岔路口之停止線時還是綠燈，是通過停止線後，燈號才
    轉為黃燈。我快到康定路口時，告訴人原本是停在斑馬線上
    ，可是突然衝出來，我反應不及，告訴人的車頭就撞到我車
    子的右側車身，才會發生車禍，我認為我沒有過失等語。
六、經查：
  (一)被告騎乘上揭車號之重型機車，於上開時、地，與告訴人所
    騎乘上揭車號之重型機車發生碰撞，致告訴人人車倒地，受
    有左脛腓骨骨折之傷害之事實，為被告所不否認，並據告訴
    人於警詢、偵查及本院審理時證述屬實，復有上開和平醫院
    診斷證明書一紙、道路交通事故現場圖、補充資料表、談話
    紀錄表（他字卷第四九頁至第五一頁參照）、調查報告表(一)
    (二)等件附卷可稽，堪信屬實。
  (二)從而，本件應審究被告就本件交通事故之發生是否具有過失
    責任？論述如下：
  1.證人即告訴人甲○○迭於警詢、檢察官偵訊及本院審理時指
    訴被告有違反交通號誌之過失情形，其於警詢及偵訊時先證
    稱：九十七年一月五日二十時四十分許，我駕駛車牌號碼Ｇ
    ＤＪ－七四九號重型機車沿艋舺大道由北往南行駛，車速約
    三十公里左右。行駛至萬大路與艋舺大道交岔路口時，燈號
    為綠燈，我是綠燈起步，是第一輛進入路口的車輛。忽有一
    部車牌號碼ＢＬＩ－二三二號重型機車沿萬大路由東往西行
    駛，搶黃燈進入路口，我發現時因距離太近，沒辦法作任何
    反應措施，來不及閃避，車頭部位即遭該重型機車右側車身
    擦撞後倒地等語（他卷第十五頁至第十六頁、第六一頁至第
    六三頁參照）；迄本院九十八年四月三十日審理時則稱：九
    十七年一月五日二十時四十分許，我駕駛車牌號碼ＧＤＪ－
    七四九號重型機車沿艋舺大道由北往南行經萬大路與艋舺大
    道交岔路口時，我綠燈起步。我過了斑馬線後，就看到被告
    的車子從我左前方過來，他的車尾碰到我的車頭，我就人車
    往左倒地。我只知道我是綠燈起步，沒有注意萬大路那邊的
    交通號誌是黃燈或紅燈，我在偵查庭時說被告搶黃燈進入路
    口，是因為在斑馬線時，後面有一位小姐告訴我有人闖紅燈
    等語（本院當日審判筆錄參照）。是由其證述可知，其對於
    被告究係搶黃燈或闖紅燈通過系爭路口，前後已有不一，又
    其自承並未注意萬大路方向之交通號誌，顯未親見被告有搶
    黃燈或闖紅燈之情事，而其指述係以使被告受不利之認定為
    主要目的，復無其他證據得以審認其陳述是否與事實相符，
    揆之上揭判例意旨，自難僅憑其指訴，遽為不利於被告之認
    定。
  2.觀諸道路交通事故現場圖及調查報告表(一)(二)，肇事地點為艋
    舺大道、萬大路與康定路之四岔路口，緊鄰萬華火車站，車
    流量甚大，機車、自小客車、公車紛至沓來，而被告斯時直
    行萬大路所欲穿越之艋舺大道為九線道，中設有寬式中央分
    向島，北向設有四線車道，南向則設有五線車道，而肇事地
    點位於南向第四車道，是被告駕駛上揭重型機車沿萬大路東
    往西方向進入艋舺大道交岔路口駛至肇事地點，須先通過艋
    舺大道北向四車道、寬式中央分向島及南向三車道，實無可
    能在艋舺大道雙向車道均為綠燈且車流量甚大之情況下，安
    全無虞、無所阻擋行駛至艋舺大道南向第四車道始遭告訴人
    機車撞及，必定於前行途中即為他車所撞及，被告既可毫無
    損傷前行至肇事地點，足認被告並無闖紅燈之違反交通號誌
    情節。再由道路交通事故補充資料表上所記載：被告所騎乘
    之機車車損為右側車身破裂，告訴人所騎乘之機車車損為前
    車頭破裂、擋風鏡破裂等情以觀，本件交通事故應係告訴人
    之前車頭撞及被告之右側車身所致，益證被告行車時應無未
    注意車前狀況之情形。堪認被告所供：我通過萬大路與艋舺
    大道交岔路口之停止線時是綠燈直行，是通過停止線後，燈
    號才轉為黃燈。我快到康定路口時，告訴人原本是停在斑馬
    線上，可是突然衝出來，我來不及閃避，告訴人是前車頭撞
    到我的右側車身等語（他卷第七八頁至第七九頁，本院卷第
    二三頁至第二四頁、第三五頁至第三七頁、第六六頁至第七
    十頁參照），應屬真實，堪予採信。
  3.況由告訴人上揭證述，自承其行經系爭路口時係處於起駛狀
    態，則依道路交通管理處罰條例第四十五條第十款規定，其
    於起駛前，復有禮讓行進中之車輛、行人優先通行之義務，
    查依本件道路交通事故現場圖之記載，被告與告訴人發生車
    禍時，已幾近通過系爭路口，且依補充資料表上所載二車車
    損狀況觀之，顯係告訴人之前車頭撞及被告之右側車身，綜
    合上情研判，堪認應係被告先進入系爭交岔路口無誤。是本
    件車禍之發生，顯係肇於告訴人起駛前，疏未注意並禮讓已
    進入系爭交岔路口之被告甚明。被告既遵守交通號誌之指示
    ，通過停止線而進入系爭交岔路口，縱認事後燈號轉換，亦
    應得合理期待告訴人亦將遵守交通規則，禮讓行進中之車輛
    優先通行，不致在交岔路口內尚有車輛未清空之情形下，貿
    然前行進入交岔路口，迺告訴人竟疏未注意，貿然起步而與
    行至肇事處之被告發生碰撞，如此猝不及防之危險狀況，本
    非被告所能預見，亦無防免之可能性存在，實難認被告就本
    案事故之發生，有何未注意車前狀況之過失。
  4.末按，汽車駕駛人對於防止危險發生之相關交通法令規定，
    業已遵守，並盡相當之注意義務，以防止危險發生，始可信
    賴他人亦能遵守交通規則並盡同等注意義務，若因此而發生
    交通事故，方得以信賴原則為免除過失責任（最高法院八十
    四年度臺上字第五三六○號判例意旨參照）。又所謂信賴原
    則，指行為人在社會生活中，於從事某種具有危險性之特定
    行為時，如無特別情事，在可信賴被害者或其他第三人亦會
    相互配合，謹慎採取適當行動，以避免發生危險之適當場合
    ，倘因被害者或其他第三人之不適當行動，而發生事故造成
    損害之結果時，該行為人不負過失責任（最高法院八十八年
    度臺上字第一八五二號判決意旨可參）。本案既無證據證明
    被告有何未遵守交通號誌之指示行進及未注意車前狀況之違
    規行為，均詳如前述，則被告應可信賴參與交通行為之告訴
    人，亦將同時為必要之注意，相互為遵守交通秩序之適當行
    為，而無考慮告訴人將會有違反交通規則之不當行為之義務
    ，是揆諸上揭說明，實難課以被告過失傷害之責。
  5.至於車損照片十張，為員警於九十七年三月八日所拍攝，已
    如前述，則該照片拍攝日期距本件案發之九十七年一月五日
    已相隔二月有餘，無法排除告訴人之機車於此段期間經修復
    或另有損壞之可能性，且告訴人車損相片色澤晦暗、內容模
    糊（他卷第五八頁至第六十頁參照），亦無從判斷告訴人所
    騎乘上開車輛損壞情形，故無從據以對被告作何不利之認定
    ，附此敘明。
七、綜上所述，本件依公訴人所提證據，不足以證明被告對於本
    件交通事故之發生，有未注意遵守交通號誌及未注意車前狀
    況之過失責任，此外，復查無其他證據足資證明被告有公訴
    人所指之過失傷害犯行，揆諸首揭說明，不能證明被告犯罪
    ，即應為無罪之諭知。
據上論斷，應依刑事訴訟法第四百五十二條、第三百零一條第一
項，判決如主文。
本案經檢察官廖先志到庭執行職務。
中    華    民    國    98    年    5     月    14    日
                  刑事第九庭審判長法  官  林怡秀
                                  法  官  劉素如
                                  法  官  張詩芸
以上正本證明與原本無異。
如不服本判決應於收受送達後10日內向本院提出上訴書狀，並應
敘述具體理由；其未敘述上訴理由者，應於上訴期間屆滿後20日
內向本院補提理由書（均須按他造當事人之人數附繕）「切勿逕
送上級法院」。
                                  書記官  顏淑華
中    華    民    國    98    年    5     月    14    日


司法院資訊處製作；財團法人民間司法改革基金會備份。
